臺灣新竹地方法院民事小額判決
110年度竹北小字第534號
原      告  第一產物保險股份有限公司

法定代理人  李正漢  


訴訟代理人  王敬維  
被      告  謝勝旭  

上列當事人間損害賠償事件，本院於民國110年10月1日辯論終結
，判決如下：
    主      文
被告應給付原告新臺幣肆萬壹仟捌佰柒拾玖元，及自民國一一○
年八月二十六日起至清償日止，按週年利率百分之五計算之利息
。
原告其餘之訴駁回。
訴訟費用新臺幣壹仟元，由被告負擔新臺幣陸佰陸拾壹元，餘由
原告負擔。
本判決第一項得假執行。
    事實及理由
壹、程序方面：
    本件被告經合法通知，未於言詞辯論期日到場，核無民事訴
    訟法第386條各款所列情形，爰依原告之聲請，由其一造辯
    論而為判決。
貳、實體方面：
一、原告主張：被告於民國108年9月13日上午11時許，駕駛車牌
    號碼0000-00號自用小客車，行經國道1號南向86公里900公
    尺中線車道處時，因未保持行車安全距離，致原告承保林雅
    惠所有、曾浚瑋所駕駛之車牌號碼000-0000號自用小客車(
    下稱系爭車輛)受損。又原告業依保險契約理賠保戶車損必
    要修復費用計新臺幣(下同)63,395元(含板金22,060元、塗
    裝13,180元、材料28,155元)，並依保險法第53條規定取得
    代位求償權。爰依民法第191條之2之規定提起本件訴訟，並
    聲明：被告應給付原告63,395元，及自起訴狀繕本送達翌日
    起至清償日止，按年息5%計算之利息。
二、被告經合法通知，未於言詞辯論期日到場，亦未提出書狀作
    何聲明或陳述。
三、得心證之理由：
(一)原告主張其承保之系爭車輛，因被告駕駛不慎碰撞而受損害
    ，原告業已給付被保險人系爭車輛之修復費用63,395元等情
    ，已據原告提出汽車保險計算書、電子發票證明聯、國道公
    路警察局道路交通事故當事人登記聯單、道路交通事故初步
    分析研判表、行車執照、估價單、車輛受損照片等為證(見
    本院卷第11頁至第21頁)，並經本院依職權向內政部警政署
    國道公路警察局第二公路警察大隊函調本件事故之道路交通
    事故現場圖、A3類道路交通事故調查紀錄表、道路交通事故
    當事人酒精測定紀錄表、道路交通事故當事人登記聯單、舉
    發違反道路交通管理事件通知單、道路交通事故初步分析研
    判表、車輛受損照片光碟等查閱無訛(見本院卷第31頁至第4
    8頁)，核與原告主張之上開事實相符。而被告經本院合法通
    知迄未到場爭執，亦未提出書狀作何有利於己之聲明或陳述
    ，以供本院審酌，本院依調查證據之結果及斟酌全辯論意旨
    ，堪認原告之主張為真實。
(二)按汽車在同一車道行駛時，除擬超越前車外，後車與前車之
    間應保持隨時可以煞停之距離；汽車行駛時，駕駛人應注意
    車前狀況，隨時採取必要之安全措施，道路交通安全規則第
    94條第1項、第3項分別定有明文。經查，被告於事故發生後
    警詢時已明確表示：肇事前行駛中線車道，經過為我車於中
    線車道要變換至外側車道時，不慎撞上前車小自000-0000號
    而肇事，第一次撞擊點左車頭等語；系爭車輛之駕駛曾浚瑋
    於警詢時陳稱：肇事前行駛中線車道，經過為我車行經該路
    段車多、車輛在慢慢移動時遭自小客0000-00由後方撞上而
    肇事，撞擊部位為車尾右後等情，有卷附之道路交通事故談
    話記錄表2份及光碟內事故現場照片等可稽(見本院卷第37頁
    至第39頁、第48頁)；則被告駕駛車輛行經上開地點時，顯
    然疏於注意車前狀況，隨時採取必要之安全措施，亦未保持
    行車安全距離，即由後方追撞同向前方由訴外人曾浚瑋駕駛
    之系爭車輛，致系爭車輛受損，被告就本件車禍之發生，顯
    有過失，且系爭車輛之損害與被告之過失行為間，有相當因
    果關係，被告自應就本件事故負全部之過失責任。
(三)再按因故意或過失不法侵害他人之權利者，負損害賠償責任
    ；又汽車、機車或其他非依軌道行駛之動力車輛，在使用中
    加損害於他人者，駕駛人應賠償因此所生之損害；不法毀損
    他人之物者，被害人得請求賠償其物因毀損所減少之價值，
    民法第184條第1項前段、第191條之2、第196條分別定有明
    文。又物被毀損時，被害人除得依據民法第196條請求賠償
    外，並不排除民法第213條至第215條之適用，依民法第196
    條請求賠償物被毀損所減少之價額，得以修復費用為估定之
    標準，但以必要者為限(例如：修理材料以新品換舊品，應
    予折舊)，亦有最高法院77年度第9次民事庭會議決議、同院
    73年度台上字第1574號判決可資參照。經查，被告因前開過
    失肇致本件事故，並致原告所承保之系爭車輛受有損害等情
    ，已如前述，被告自應就原告所承保車輛之損害負賠償責任
    。本件原告所承保之系爭車輛因本件車禍受損，計支付鈑金
    22,060元、塗裝13,180元、材料28,155元，共計63,395元等
    情，業經原告提出電子發票證明聯、估價單等為證(見本院
    卷第12頁、第16頁至第17頁)，經核上開估價單所列各修復
    項目與前開汽車受損之情形相符，堪認確係屬修復系爭車輛
    所必要，而各項費用亦尚稱合理，則原告此部分主張即堪採
    信。又系爭車輛係於105年8月出廠，有行車執照在卷可憑(
    見本院卷第15頁)，至本件肇事發生時（即108年9月13日）
    已使用3年1月餘，以3年2月計算，揆之前揭說明，以新品換
    舊品而更換之零件，自應予以折舊，依營利事業所得稅結算
    申報查核準則第95條第6款規定：「固定資產提列折舊採用
    定率遞減法者，以1年為計算單位，其使用期間未滿1年者，
    按實際使用之月數相當於全年之比例計算之，不滿1月者，
    以月計」，而依行政院所頒「固定資產耐用年數表」及「固
    定資產折舊表」之規定，小客車之耐用年數為5年，依定率
    遞減法每年折舊千分之369，但其最後1年之折舊額，加歷年
    折舊累計額，其總和不得超過該資產成本額之10分之9。本
    院依前開定率遞減法規定計算系爭車輛更新零件折舊後金額
    應為6,639元(計算方式詳附表所示)。另關於板金22,060元
    、塗裝13,180元部分均無折舊之問題，且該部分之支出係屬
    修復系爭車輛所必要之費用，準此，合計系爭車輛因本件車
    禍毀損而減少之價額共計為41,879元(計算式：6,639＋22,06
    0＋13,180）。
(四)又按被保險人因保險人應負保險責任之損失發生，而對於第
    三人有損失賠償請求權者，保險人得於給付賠償金額後，代
    位行使被保險人對於第三人之請求權，保險法第53條第1項
    亦定有明文；而此項法定代位權之行使，有債權移轉之效果
    ，故於保險人給付賠償金額後，被保險人對於第三人請求權
    即移轉於保險人(最高法院69年度台上字第923號判例意旨參
    照)。查原告業已依保險契約之約定賠付系爭車輛之修復費
    用等情，有汽車保險計算書及電子發票證明聯在卷可考(見
    本院卷第11頁至第12頁)，參諸前開說明，其自得代位被保
    險人行使對被告之損害賠償請求權。惟按損害賠償只應填補
    被害人實際損害，保險人代位被害人請求損害賠償時，依保
    險法第53條第1項規定，如其損害額超過或等於保險人已給
    付之賠償金額，固得就其賠償之範圍，代位請求賠償，如其
    損害額小於保險已給付之賠償金額，則保險人所得代位請求
    者，應僅以該損害額為限，此觀最高法院65年度台上字第29
    08號判例意旨亦明。查原告固依其與被保險人間之保險契約
    之約定，賠付被保險人車體損失險金額63,395元，然本件被
    保險人所得請求之損害賠償既為41,879元等情，已如前述，
    則參前揭說明，原告所得代位被保險人之損害賠償額即應以
    41,879元為限，逾此部分之請求，為無理由。
(五)綜上，原告依保險代位及侵權行為損害賠償之法律關係，訴
    請被告給付41,879元及自起訴狀繕本送達翌日（即110年8月
    26日；見本院卷第49頁）起至清償日止，按週年利率百分之
    5計算之利息，即無不合，應予准許，逾上開範圍之請求，
    則屬無據，應予駁回。
四、本件係為被告部分敗訴之小額訴訟判決，就被告敗訴部分應
    依職權宣告假執行，並於判決時確定兩造應負擔之訴訟費用
    額如主文第3項所示。
五、據上論結，原告之訴為一部有理由、一部無理由，依民事訴
    訟法第436條之23、第436條第2項、第385條第1項前段、第7
    9條、第436條之19第1項、第436條之20，判決如主文。
中    華    民    國   110    年    10   月    15    日
                  竹北簡易庭  法  官  李宇璿
以上正本係照原本作成。　　　　　　　　　
如對本判決上訴，非以其違背法令為理由，不得為之，且須於判
決送達後20日內向本院提出上訴狀。如委任律師提起上訴者，應
一併繳納上訴審裁判費。
中　　華　　民　　國　　110 　年　　10　　月　　18　　日
                              書記官  王恬如 
附表
-----
折舊時間           金額
第1年折舊值        28,155×0.369=10,389
第1年折舊後價值    28,155-10,389=17,766
第2年折舊值        17,766×0.369=6,556
第2年折舊後價值    17,766-6,556=11,210
第3年折舊值        11,210×0.369=4,136
第3年折舊後價值    11,210-4,136=7,074
第4年折舊值        7,074×0.369×(2/12)=435
第4年折舊後價值    7,074-435=6,639